臺灣彰化地方法院刑事判決　　　　　　　96年度易字第1229號
公　訴　人　臺灣彰化地方法院檢察署檢察官
被　　　告　乙○○
上列被告因妨害名譽案件，原經檢察官聲請簡易處刑（96年度偵
字第4953號），本院彰化簡易庭認為有所不妥，簽請由本院依通
常訴訟程序審理，本院判決如下：
    主  文
乙○○犯公然侮辱罪，處拘役拾日，如易科罰金，以新臺幣壹
仟元折算壹日。
    事  實
一、乙○○前與安泰牙醫診所之牙醫師甲○○有醫療糾紛，而對
    甲○○提出傷害罪告訴，經臺灣彰化地方法院檢察署檢察官
    偵查後，認甲○○無犯罪嫌疑，於民國（下同）95年12月22
    日以95年度偵字第11147號不起訴處分，乙○○提出再議，
    經臺灣高等法院臺中分院檢察署檢察長，於96年1月31日以
    96年度上聲議字第258號處分書駁回其再議，維持不起訴處
    分確定。乙○○仍心生不滿，竟基於公然侮辱之故意，於96
    年5月間之某時，在彰化縣福興鄉○○村○○路○段726號其
    所經營之五金百貨行玻璃門上，張貼書寫「屠夫‧甲○○」
    字樣之海報1張，公然侮辱甲○○，至96年9月1日仍未取下
    海報。
二、案經甲○○訴由臺灣彰化地方法院檢察署檢察官偵查起訴。
    理  由
一、認定事實所憑證據及理由：
  (一)被告乙○○於警詢、偵查、及本院審理中，均坦承自96年5
    月間張貼「屠夫‧甲○○」字樣海報；並於本院審理中，對
    於至96年9月1日仍未取下之事實亦不爭執。惟被告乙○○否
    認犯罪，辯稱：我講的都是事實，這是我個人對他的認定云
    云。
  (二)現場照片2張（96他字第1012號卷P.10），可證明在被告經
    營之五金賣場大門玻璃上，張貼「屠夫‧甲○○」字樣海報
    ，供來往民眾觀看，已達「公然」狀態，處於不特定多數人
    得以共見之狀態中。
  (三)臺灣高等法院臺中分院檢察署96年度上聲議字第258號再議
    決定書，可以證明：被告認為告訴人甲○○涉有業務過失傷
    害罪，提起告訴，然經彰化地方法院檢察署檢察官認為嫌疑
    不足，於95年12月22日以95年度偵字第11147號不起訴處分
    後，乙○○不服提起再議，臺灣高等法院臺中分院檢察署96
    年1月31日認為再議無理由而予駁回等事實。
  (四)刑法第309條第1項之公然侮辱罪，僅須行為人以粗鄙之言語
    、舉動、文字、圖畫侮謾辱罵或為其他輕蔑他人人格之行為
    已足。本件海報上「屠夫」二字，本是指以屠殺牲畜為職業
    之人，引伸為將他人生命身體當作牲畜處理的殘殺行為，乃
    是足以貶損他人社會評價之輕蔑言詞，被告於偵查中亦供稱
    若他人稱呼其為「屠夫」將妨害其名譽，足認「屠夫」一語
    並非中性之語詞，此為公眾所週知之事實。被告在先前指控
    甲○○之醫療糾紛案件，依其告訴事實，係認為甲○○謊稱
    其有牙周病而予洗牙，然洗牙後牙齒卻掉下來，因認甲○○
    涉犯傷害罪云云。然被告乙○○在該案偵訊中亦自承到彰化
    秀傳醫院看牙科，該院醫生也說這是牙周病等語，加上「牙
    周病」是一種廣泛性病徵，凡牙齒周圍組織、牙齦、齒槽骨
    、韌帶等發炎破壞，都可稱為牙周病，被告乙○○也確實有
    牙齒鬆脫之事實，可知甲○○並非謊稱被告乙○○有牙周病
    ，乙○○所提起之告訴及再議均無理由，而遭敗訴之結果，
    有上述再議決定書可證，則被告再以「屠夫」二字辱罵告訴
    人甲○○，顯係基於貶損告訴人之意思所為之公然侮辱行為
    。
  (五)綜上所述，本案事證明確，被告公然侮辱犯行已可認定，應
    依法論科。
二、論罪科刑：
  (一)核被告所為，係犯刑法第309條第1項之公然侮辱罪。被告自
    96年5月間張貼海報至96年9月1日仍未取下，犯行仍在繼續
    當中，為繼續犯，僅論以一罪。
  (二)量刑審酌：被告對甲○○提出之傷害罪官司已經敗訴確定，
    竟仍一再遷怒於甲○○，對其公然侮辱，視法律為無物，惡
    性非輕，且在本院審理時態度不佳，未見悔意等一切情狀，
    量刑如主文，並諭知易科罰金之折算標準。
  (三)原聲請簡易處刑書上敘述：被告於96年2月9日張貼「宏泰牙
    醫是黑店」字樣之海報等行為，與上述有罪部分為接續犯之
    單純一罪關係，然經公訴檢察官於審理中更正減縮此部分指
    控，更正後僅有上述有罪部分為起訴範圍，應予敘明。
三、適用法條：
  (一)刑事訴訟法第452條、第299條第1項前段。
  (二)刑法第309條第1項、第41條第1項前段。
  (三)刑法施行法第1-1條。
本案經檢察官莊佳瑋到庭執行職務。
中　　華　　民　　國　　96　　年　　9　　月　　7  　　日
                  刑事第三庭    法      官  葉明松
以上正本證明與原本無異。
如不服本判決，應於判決送達後10日內，向本院提出上訴狀（ 須
附繕本 ）。
中　　華　　民　　國　　96　　年　　9　　月　　7  　　日
                                書記官  于淑真
中華民國刑法第309條
（公然侮辱罪）
公然侮辱人者，處拘役或 3 百元以下罰金。
以強暴犯前項之罪者，處 1 年以下有期徒刑、拘役或 5 百元以
下罰金。
中華民國刑法施行法第1-1條
中華民國九十四年一月七日刑法修正施行後，刑法分則編所定罰
金之貨幣單位為新臺幣。
九十四年一月七日刑法修正時，刑法分則編未修正之條文定有罰
金者，自九十四年一月七日刑法修正施行後，就其所定數額提高
為三十倍。但七十二年六月二十六日至九十四年一月七日新增或
修正之條文，就其所定數額提高為三倍。
